臺灣士林地方法院交通事件裁定　　　　 95年度交聲字第761號
原處分機關　 交通部公路總局臺北區監理所
異　議　人
即受處分人　 利國交通股份有限公司
 　　　　　　　　　　統一編號.
代　表　人　 甲○○
上列受處分人因違反道路交通管理處罰條例案件，對於交通部公
路總局臺北區監理所於民國95年9 月7 日所為北監營字第裁40-
E00000000 號裁決聲明異議（原舉發案號：新竹市警察局舉發違
反道路交通管理事件通知單竹市警交字第E00000000 號），本院
裁定如下：
   主  文
原處分撤銷。
利國交通股份有限公司汽車所有人，於汽車裝載時，裝載整體物
品有超重而未請領臨時通行證，處罰鍰新臺幣捌仟元，並記汽車
違規紀錄壹次。
    理  由
一、按汽車裝載時，有裝載整體物品有超重、超長、超寬、超高
    ，而未請領臨時通行證，或未懸掛危險標識者，處汽車所有
    人新臺幣（下同）3,000 元以上9,000 元以下罰鍰，並責令
    改正或禁止通行。且汽車裝載，違反上開規定者，並記汽車
    違規紀錄1 次。又此情形應歸責於汽車駕駛人時，除依第1
    項處汽車駕駛人罰鍰及依第63條第1 項第2 款記點外，汽車
    所有人仍應依前項規定記該汽車違規紀錄1 次，道路交通管
    理處罰條例第29條第1 項第2 款、第2 項、第3 項分別定有
    明文。
二、原處分意旨略以：異議人即受處分人利國交通股份有限公司
    所有之車牌號碼583-GF號營業貨運曳引車於民國95年8 月26
    日下午1 時45分許，在新竹市○○路○ 段釧宏地磅行，經新
    竹市警察局舉發其有「裝載怪手整體物，載運40.2公噸、核
    重35噸、超載5.2 公噸」之違規，依道路交通管理處罰條例
    第29條之2 第3 項規定，裁處異議人罰鍰1 萬6 千元，並記
    汽車違規紀錄1 次。
三、聲明異議意旨略以：道路交通管理處罰條例第29條之2 第1
    項係對於汽車超運超重之一般規定，而第29條第1 項第2 款
    係針對裝載整體物品超重之特別規定。本件車牌號碼583-GF
    號營業貨運曳引車所載運之怪手既係不可分割之整體物，其
    本身重量遠超過聯結車所核准總聯結重，則在現行法規無法
    解決狀況下，應依同條例第29條第1 項第2 款、第2 項之規
    定處罰為妥，而非依同條例第29條之2 第1 項、第3 項之規
    定處罰，爰依法聲明異議云云。
四、經查：
  (一)上開車號營業貨運曳引車係由朱信義駕駛，所載運之物為挖
    土機，係整體物品，該營業貨運曳引車於前揭時間、地點，
    為警查獲其載運超重5.2 公噸（總重為40.2公噸、核重為35
    公噸），又未申請臨時通行證等情，為異議人所不否認，復
    有新竹市警察局95年8 月26日竹市警交字第E00000000 號舉
    發違反道路交通管理事件通知單影本及該車汽車車籍查詢單
    各1 紙在卷可參，是其載運超重且未請領臨時通行證之事實
    ，應堪認定。
  (二)汽車裝載貨物應依照其核定之總重量載運，若裝載貨物超重
    ，影響行車安全，自應加以處罰，道路交通管理處罰條例第
    29條之2 第1 項定有明文，但裝載之物若為整體物品時，又
    超過汽車經核定得裝載之總重量時，該物品既不能分割裝載
    ，自應例外在考慮行車安全之條件下准其裝載，故要求其裝
    載整體物品超重時應請領臨時通行證，此參見同條例第29條
    第1 項第2 款規定：「裝載整體物品有超重、超長、超寬、
    超高，而未請領臨時通行證，或未懸掛危險標識」自明。再
    者，同條例第29條第1 項第1 款係規定：「裝載貨物超過規
    定之長度、寬度、高度者」，與前揭同條項第2 款之間，其
    第1 款係指一般貨物而言，並未處罰「超重」之情形，若有
    超重，自應依同條例第29條之2 第1 項、第3 項規定加以處
    罰；反之，該第2 款對於「整體物品」之「超重」既已處罰
    ，自無再適用同條例第29條之2 第1 項、第3 項規定之理。
    相較之下，足認該條例第29條之2 第1 項係對於汽車載運超
    重之一般規定，而第29條第1 項第2 款係針對裝載整體物品
    超重之特別規定。是異議人所有車牌號碼583-GF號營業貨運
    曳引車所載運之物既為挖土機，係不可分割之整體物，其載
    運超重、未請領臨時通行證，自應依該條例第29條第1 項第
    2 款、第2 項之規定處罰，而非依同條例第29條之2 第1 項
    、第3 項之規定處罰甚明，此部分原處分機關未予詳查，遽
    依上開條例第29條之2 第1 項、第3 項規定予裁罰，尚有未
    洽，應認本件異議人之異議為有理由，自應由本院將原處分
    撤銷；再按道路交通管理處罰條例所定罰鍰之處罰，行為人
    接獲違反道路交通管理事件通知單後，於15日內得不經裁決
    ，逕依第92條第3 項之罰鍰基準規定，向指定之處所繳納結
    案，不服舉發事實者，應於15日內，向處罰機關陳述意見；
    其不依通知所定期限內前往指定處所聽候裁決，且未依規定
    期限繳納罰鍰結案或向處罰機關陳述意見者，處罰機關得逕
    行裁決之，道路交通管理處罰條例第9 條定有明文。查本件
    原處分機關逕行裁決前異議人固未依規定期限繳納罰鍰結案
    或向處罰機關陳述意見，然該案舉發通知單記載之應到案日
    期為95年9 月11日，而原處分機關於應到案日期前（95年9
    月7 日）即逕行裁決，自難認異議人故意未依規定在應到案
    日期前到案，自應由本院將原處分撤銷，並依道路交通管理
    事件統一裁罰標準表之規定，諭知如主文第2 項所示之處罰
    並記汽車違規紀錄。
據上論斷，應依道路交通案件處理辦法第20條前段，裁定如主文
。
中　　華　　民　　國　　96　　年　　1 　　月　　31　　日
                  交通法庭  法  官  梁哲瑋
以上正本證明與原本無異。
如不服本裁定應於送達後5 日內向本院提出抗告狀。
                            書記官  陳玉瓊
中　　華　　民　　國　　96　　年　　1 　　月　　31　　日
